臺灣宜蘭地方法院簡易庭裁定
111年度秩聲字第5號
原處分機關  宜蘭縣政府警察局宜蘭分局	
聲明異議人
即受處分人  陳明曜


上列聲明異議人因違反社會秩序維護法案件，對於宜蘭縣政府警
察局宜蘭分局民國111年5月5日警蘭偵字第1110010644號處分書
聲明異議，本院裁定如下：
    主  文
原處分撤銷。
陳明曜不罰。
    理  由
一、按被處罰人不服警察機關之處分者，得於處分書送達之翌日
    起五日內聲明異議。聲明異議，應以書狀敘明理由，經原處
    分之警察機關向該管簡易庭為之，社會秩序維護法第55條定
    有明文。查原處分機關於民國111年5月5日以警蘭偵字第111
    0010644號處分書裁處異議人新臺幣（下同）3,000元，該處
    分書於111年5月11日送達異議人，而異議人於同年月13日聲
    明異議等情，有聲明異議書、公務電話紀錄、宜蘭縣政府警
    察局宜蘭分局違反社會秩序維護法案件處分書及送達證書在
    卷可稽，本件異議人聲明異議並未逾異議期間，與法相符，
    合先敘明。
二、原處分裁罰意旨略以：異議人於111年4月17日上午6時許，
    於宜蘭縣○○市○○路0段00號（星勢力KTV）內，與吳○偉、吳○
    泰、洪○楷、陳○緯、張○清、張○祐、陳○賢、林○旭、江○儒
    （真實姓名年籍均詳卷）等人互相鬥毆，爰依社會秩序維護
    法第87條第2款裁罰3,000元。
三、聲明異議意旨略以：異議人欲和友人一同離開上開KTV包廂
    時，忽遭一群不認識之人阻擋去路並作勢要攻擊異議人及其
    友人，異議人等不敢招惹對方，遂向對方道歉，惟對方不但
    不接受道歉，反而對異議人及其友人揮拳攻擊，異議人等退
    縮到走廊尾端，惟對方進一步手持酒瓶朝異議人等攻擊，異
    議人為保護自己的生命安全，乃不得不向對方發起反抗，是
    異議人本無傷害對方之犯意，僅係為防衛自己生命安全等語
    。
四、按法院受理違反社會秩序維護法案件，除本法有規定者外，
    準用刑事訴訟法之規定，社會秩序維護法第92條定有明文。
    而犯罪事實應依證據認定之，無證據不得認定犯罪事實；不
    能證明被告犯罪或其行為不罰者應諭知無罪之判決，刑事訴
    訟法第154條第2項、第301條第1項分別亦有明文。犯罪事實
    之認定，應憑證據，如未能發現相當證據或證據不足以證明
    被告犯罪時，自不能以推測或擬制之方法，以為裁判之基礎
    （最高法院106年度台上字第3252號、第2854號判決意旨參
    照）。又按前揭社會秩序維護法第87條第2款規定之「互相
    鬥毆」，係指行為人主觀上有互相爭鬥毆打之意，如不能證
    明行為人主觀上有爭鬥毆打故意，或只是出自防免他人攻擊
    而防衛，即不該當該條之構成要件，依法自應諭知不罰。
五、經查，原處分機關認異議人有違反社會秩序維護法第87條第
    2款之行為，無非係以異議人於警詢時之陳述及現場監視器
    影像光碟等，為其主要論據。惟異議人於警詢中陳述：伊與
    友人於111年4月17日凌晨1時30分許，進入位於宜蘭市○○路0
    段00號之星勢力KTV包廂，嗣於同日凌晨5時40分許，伊見走
    廊外有騷動便往外看，走廊之人見狀便質問伊看什麼，伊向
    對方說明當時是要離開，隨後對方一行人就毆打伊。伊一開
    始都採取防禦態勢，後來對方人數眾多且有持酒瓶攻擊伊與
    友人，故伊有還擊，惟伊與友人皆未持武器等語，核與經本
    院依職權勘驗卷附現場監視器影像光碟結果略為：「（畫面
    時間05：35：54起至05：38：00）畫面為KTV走廊，兩側為K
    TV包廂，期間服務生在畫面中走動進行清潔作業。（畫面時
    間05：38：00起至05：38：40）畫面中央處包廂（下稱A包
    廂）共8人離開包廂，往畫面右側離開，其中1人往畫面遠處
    左側包廂（下稱B包廂）移動查看，並有呼叫其他同行之人
    之動作。於該人查看B包廂時，B包廂內有人往外查看動作。
    （畫面時間05：38：40起至05：39：08）A包廂8人復回到走
    廊，B包廂內5人（其中1人為異議人）走出包廂，雙方於走
    廊上似有爭執。（畫面時間05：39：08起至05：39：58），
    A包廂8人中之數人對B包廂5人中之數人進行攻擊，B包廂之
    人後退至走廊遠處，期間有阻擋攻擊的動作。（畫面時間05
    ：39：58起至05：40：22）A包廂8人中之數人再次對B包廂5
    人中之數人進行攻擊，B包廂5人中之數人跌倒在地。（畫面
    時間05：40：22起至05：40：26）A包廂8人中之1人，進入
    附近包廂取酒瓶砸打B包廂中之1人，之後雙方肢體衝突停止
    。（畫面時間05：40：26起至05：41：33）雙方繼續有言語
    交換動作後，A包廂之人離開。（畫面時間05：43：00起至0
    5：49：00）B包廂之人陸續離開。」等情大致相符，有警詢
    筆錄及本院勘驗筆錄各1份存卷可稽，足認異議人於案發時
    並無爭鬥毆打對方之行為，異議人於警詢中所謂反擊之動作
    ，亦僅為異議人為阻止人數佔據優勢之不相識人士之攻擊，
    基於防衛自己權利之意思所為之徒手推擠及阻擋，揆諸上開
    判決意旨及說明，自難認異議人於案發時主觀上存有互相爭
    鬥毆打之故意。從而，本案證據尚不足認定異議人確有上開
    違反社會秩序維護法第87條第2款互相鬥毆之違序行為，原
    處分予以裁罰，尚有未合，異議人聲明異議為有理由，原處
    分應予撤銷，並由本院逕為異議人不罰之諭知。
六、依社會秩序維護法第57條第2項後段，裁定如主文。
中　　華　　民　　國　　111 　年　　5 　　月　　31　　日
                  簡易庭  法  官  劉致欽  
以上正本證明與原本無異。
本裁定不得抗告。
中　　華　　民　　國　　111 　年　　5 　　月　　31　　日
                          書記官  魏翊洳